【裁判字號】    94,易,1908
【裁判日期】    950308
【裁判案由】    賭博
【裁判全文】
臺灣高雄地方法院刑事判決              94年度易字第1908號
公  訴  人  臺灣高雄地方法院檢察署檢察官
被      告  乙○○
被      告  戊○○
共      同
選任辯護人  單文程律師
被      告  甲○○
上列被告等因賭博案件，經檢察官聲請簡易判決處刑（94年度偵
字第8732號、第15076 號），本院高雄簡易庭認不應以簡易判決
處刑（94年度簡字第6535號），改依通常程序審理，本院判決如
下：
    主  文
乙○○共同以賭博為常業，處有期徒刑拾月。扣案如附表編號壹
至貳拾伍所示之物，均沒收。
戊○○共同以賭博為常業，處有期徒刑捌月。扣案如附表編號壹
至貳拾伍所示之物，均沒收。
甲○○在公眾得出入之場所賭博財物，處罰金伍仟元，如易服勞
役，以佰元折算壹日。扣案如附表編號貳拾陸所示之物沒收。
    事  實
一、乙○○係址設高雄市○鎮區○○街153 號1 樓「大世紀遊藝
    場」之負責人，竟基於常業賭博之犯意，自民國94年3 月間
    起，在前開公眾得出入之遊藝場內，擺設如附表編號1 至11
    所示之電子遊戲機具47臺，供與不特定人對賭財物，賭客得
    依打玩上開機具所顯示之得分，於洗分後按特定比例兌換現
    金。乙○○並自94年3 月底起，以每月新臺幣（下同）28,0
    00元（含全勤）之代價，僱用與其有常業賭博犯意聯絡之戊○○擔任開分、洗分及兌換賭金等工作，以前揭電玩賭博機
    具，供與不特定人賭博財物，並恃以為生，以此為常業。嗣
    於94年4 月13日中午12時許，適有賭客甲○○在上址以1 ：
    20之比例，以100 元兌換2000分開分打玩其中1 臺「水果檯
    」之電子遊戲機臺後，至同日下午1 時15分許，累積分數達
    8000分，甲○○即以之向戊○○示意洗分，經戊○○交付40
    0 分之寄分卡，甲○○旋向戊○○示意兌換賭資，並將其前
    累計之550 分寄分卡連同上開400 分寄分卡交予戊○○，戊○○旋即假借上樓拿取香煙，步行至該遊藝場通往2 樓之樓
    梯間，將現金950 元放置於白底藍紋之七星牌香菸盒中，利
    用該樓梯間與廁所隔間牆之通道，將前開七星牌香煙盒投置
    於廁所內裝設於馬桶旁牆壁之白色壓克力板製之長條狀盒子
    中，迨甲○○進入廁所內拿取上開賭資950 元時，為警當場
    查獲，並扣得如附表編號1 至11所示之電子遊戲機臺共47臺
    （均含ＩＣ板各1 塊）、如附表編號12至20所示之寄分卡17
    8 張、如附表編號22至25所示之物品，另於歐美雪隨身攜帶
    之皮包內扣得現金10, 840 元及於甲○○手中扣得賭資950
    元，始悉上情。
二、案經高雄市政府警察局前鎮分局報請臺灣高雄地方法院檢察
    署檢察官偵查後，聲請簡易判決處刑。
    理  由
一、證據之認定：
（一）被告乙○○於本院審理時，固承認其自92年間起即經營大
      世紀遊藝場，為該遊藝場負責人，並僱用戊○○為該遊藝
      場開分、洗分人員；被告戊○○於本院審理時，固坦承其
      自94年3 月底起即受僱於被告乙○○，在該遊藝場擔任開
      分及洗分之人員；被告甲○○於本院審理時，固坦承其有
      於94年4 月13日至該遊藝場打玩電子遊戲機等情，惟均否
      認有何常業賭博或賭博之犯行，均辯稱：該遊藝場並不可
      兌換現金云云。
（二）本院認定被告等有本案犯行之證據，各該證據之證據能力
      論述如下：
   1、證人即同案被告甲○○於警詢時之陳述：
      證人甲○○於警詢時所為之陳述，為被告以外之人於審判
      外之言詞陳述，依刑事訴訟法第159 條第1 項之規定，原
      則上不具證據能力；而其所為之證述與本院審理時所為之
      證述不相符合，是否得依刑事訴訟法第159 條之2 之規定
      ，認定其於警詢時之陳述具有證據能力，應審核其於警詢
      時之陳述，是否符合「具有較可信之特別情況（即可信性
      ）」，且「為證明犯罪事實存否所必要（即必要性）」之
      要件，茲論述如下：
 （1）必要性：
      證人甲○○於警詢時所為陳述，係其於94年4 月13日下午
      1 時15分許，在大世紀遊藝場賭博財物並兌換現金之過程
      ，上開陳述屬證明本案犯罪事實存否所必要者，而具有必
      要性無疑。
 （2）可信性：
      按所謂「具有較可信之特別情況」，係指證人於司法警察
      調查中所為之陳述，與審判中不符，而其先前之陳述，從
      客觀上之環境或條件等情況加以觀察，有足以取代審判中
      反對詰問之可信性保證者而言。證人所為之先前陳述，相
      較於審判中之陳述，是否具有更可信之特別情況，應依其
      陳述時外部之客觀情況，綜合比較判斷之，不得僅以證人
      之先前陳述與案發時間接近，記憶清晰為由，遽認有證據
      能力，此有最高法院94年度臺上字第1785號判決意旨可資
      參照。而所謂「顯有不可信性」、「相對特別可信性」與
      「絕對特別可信性」，係指陳述是否出於供述者之真意、
      有無違法取供情事之信用性而言，故應就偵查或調查筆錄
      製作之原因、過程及其功能等加以觀察其信用性，據以判
      斷該傳聞證據是否有顯不可信或有特別可信之情況而例外
      具有證據能力，並非對其陳述內容之證明力如何加以論斷
      ，2 者之層次有別，不容混淆，最高法院94年度臺上字第
      629號判決意旨參照。準此，本院乃就證人甲○○之警詢
      筆錄製作之原因及過程，有無違法取供之情事予以探究：
    上開警詢筆錄，係因高雄市政府警察局前鎮分局查獲證人
      甲○○在大世紀遊藝場賭博財物並兌換賭資，經警員丙○○當場逮捕，即帶同證人甲○○返回前鎮分局瑞隆派出所
      製作筆錄，故本案係因警方查獲證人甲○○涉嫌賭博罪，
      方製作上開警詢筆錄，是其筆錄製作之原因，尚查無違法
      情形。
    證人甲○○於本院審理時雖辯稱：其於警詢時，係因甫為
      警查獲，以為係被搶劫，一時驚魂未定，加上其急著離開
      ，警員告知倘坦承賭博犯行，即可先行離去，其於警詢時
      所言，皆係受警員引導所為云云；被告乙○○及戊○○之
      選任辯護人亦以證人甲○○於警詢時所為陳述，並非出於
      其自由意識云云置辯。然查：
    I本案員警係於94年4 月13日下午1 時15分許查獲證人甲○○等情，有高雄市政府警察局前鎮分局搜索扣押筆錄1 紙
      在卷足參，而證人丙○○為證人甲○○製作警詢筆錄之時
      間為同日下午2 時許，顯然證人甲○○於警詢時所為陳述
      係於其為警查獲後旋即製作甚明，則證人甲○○當係於其
      所認知事實發生後立即就所知覺之事實向司法警察陳述，
      應尚無時間或動機編造與知覺事實不一致之陳述，亦無與
      同案被告乙○○及戊○○勾串之可能，且其當時記憶猶新
      ，不致發生一般傳聞證據中證人記憶瑕疵之風險，故應具
      有較可信之額外保證。
    II再者，證人甲○○於警詢時並未受有刑求逼供等使其所為
      陳述出於非任意性之情事等情，已據證人即為甲○○製作
      筆錄之警員丙○○於偵訊時證稱：警詢時並未對甲○○刑
      求等語（見94年6 月23日偵訊筆錄），證人甲○○於偵訊
      時亦稱：當時被嚇到，警察沒有威脅之，係其自己嚇到的
      等語（見同上偵訊筆錄），佐以本院於94年12月21日勘驗
      證人甲○○製作警詢筆錄時之光碟內容，證人甲○○言語
      清晰，並無顯露驚魂未定之姿，而該警詢筆錄係以一問一
      答之模式進行，猶有甚者，證人甲○○於警員丙○○詢問
      ：「你本身已經有500 分的卡」，尚會糾正員警詢問之問
      題，答稱：「是550 」；於員警問：「800 分等於洗400
      分」時，答稱：「1 比20，洗8000分等於洗400 『元』」
      ；於員警詢問洗分情形時，答稱：倘若金額在500 分以上
      會寄卡，倘若金額僅有2 、3 百即會放在裡面等語（本院
      當日審判筆錄參照），尤見證人甲○○於警詢時，口語流
      利，神情自然，亦有未待員警詢問，自行陳述洗分比例及
      其寄分習慣者，顯見證人甲○○製作上開警詢筆錄之過程
      ，並無其所稱受到驚嚇之情形，亦未見警員引導跡象，且
      亦查無違法取供之情事發生，是證人甲○○自稱係受驚嚇
      ，復急著離開而受警方引導，及被告乙○○及戊○○之選
      任辯護人所稱意思不自由之情事，應無足取。
    III另查，證人甲○○係成年人，又係專科畢業，有其年籍資
      料在卷足稽，應係具有一般成年人之智識程度，就在公眾
      得出入之場所打玩電子遊戲機臺並兌換現金，係涉犯刑法
      之賭博罪嫌，當係知之甚明，亦當認知倘其並未在該遊藝
      場內兌換現金，卻於警詢時編竄兌換現金之供述，將陷被
      告乙○○及戊○○於刑法賭博罪章之訴追，仍僅因一時情
      急，為警方所誘導，而為確有兌換現金之供述，陷自己及
      他人於刑法罪責之追訴，何人能信？
    次由證人甲○○於本院審判中之陳述有多處矛盾之點，以
      此相較於警詢筆錄，而以警詢筆錄較為可信，分述如下：
    I證人甲○○於本院審理時陳稱：其當時皆未與員警爭辯，
      其說「點」（臺語），員警就要說「元」（臺語），說其
      係去那邊「消遣」（臺語），員警就要說其係於那邊「輸
      贏」（臺語）等語（見本院95年2 月22日審判筆錄），惟
      查，本院於94年12月21日勘驗證人甲○○警詢筆錄之製作
      情形，並查無前開證人甲○○所述員警故意誤導證人甲○○或曲解其意之情事，且縱有警員誤解證人甲○○之意，
      亦皆經證人甲○○重新確認後，而為筆錄之記載，有前開
      期日勘驗筆錄在卷足稽，是證人甲○○前開所述，顯係推
      諉卸責之詞，故意誤導本院就其於警詢時所為陳述真實性
      之認定，應無足取。
    II再者，證人甲○○於本院審理時，先稱其於94年4 月13日
      之前即已累積550 分寄分卡，寄分係為了下次去該遊藝場
      時可以其上分數繼續打玩，而不用給付金錢等語（見本院
      95年2 月22日審判筆錄），而證人甲○○於偵訊時，亦稱
      ：當日其拿現金1 千元予被告戊○○，被告戊○○找其9
      百元等語（見94年4 月27日偵訊筆錄），是證人甲○○寄
      分，既係為了累計分數以便繼續打玩電子遊戲機具，而其
      於94年4 月13日之前亦已累積550 分寄分卡，當可使用該
      寄分卡開分打玩電子遊戲機具，何需以千元大鈔向被告戊○○開分並找回9 百元，是證人甲○○於本院審理時所為
      陳述，顯與常情不符。
    III又證人甲○○於本院95年2 月22日審判時，先稱其於94年
      4 月13日前已累積有550 分寄分卡，嗣改稱該550 點係當
      日其放在桌上，想不起來該550 點係如何來的等語，則證
      人甲○○於本院上開審理期日所為陳述，明顯呈現前後矛
      盾不一而不相符合之情形。再者，證人甲○○就其於94年
      4 月13日為警查獲當日，有無改變所打玩之電子遊戲機臺
      及洗分之次數，均支吾其詞，答稱已不清楚。可見證人甲○○於本院上開審理期日所為陳述，就犯罪事實細節情形
      ，呈現選擇性遺忘之現象，亦可見其就本案有避重就輕之
      節。
    Ⅳ末查，證人甲○○於偵訊時，陳稱卷內照片內之香煙盒係
      其所有（見94年4 月14日偵訊筆錄），經查檢察官所謂卷
      內照片內之香煙盒，均係白底藍色條紋包裝，此有現場查
      獲照片附前鎮分局警卷足參。惟查，證人甲○○於本院審
      理時，改稱其皆係抽七星牌深藍色包裝香煙，並未改變口
      味等語（見本院95年2 月22日審判筆錄），亦見證人甲○○就其所稱用以藏放紙鈔之香煙盒包裝先後翻異其詞，所
      述前後矛盾。
（3）綜上所述，證人甲○○於警詢所製作之筆錄，並無遭警方
     違法取供之情事，亦無證人甲○○及被告乙○○、戊○○
     之選任辯護人所稱意思不自由之情形，反觀證人甲○○於
     本院審理時之供述，前後不一又相互矛盾，顯然於警詢時
     所為陳述較之本院審理時所為之陳述具有特別可信之情況
     。故證人甲○○於警詢時所為之陳述，為證明事實存否所
     必要，且具有特別可信之情況，自應依刑事訴訟法第159
     條之2 之規定，其於警詢之陳述，具有證據能力。
  2、其餘證據之證據能力：
（1）按傳聞法則之重要理論依據，在於傳聞證據未經當事人之
     反對詰問予以核實，乃予排斥，惟若當事人已放棄對原供
     述人之反對詰問權，於法院審判時表明同意該等傳聞證據
     可作為證據，基於證據資料愈豐富，愈有助於真實發現之
     理念，並貫徹刑事訴訟法修法加重當事人進行主義之精神
     ，確認當事人對於證據能力有處分權之制度，傳聞證據經
     當事人同意作為證據，法院認為適當者，亦得為證據。另
     當事人於調查證據時，對於傳聞證據表示「沒有意見」、
     「對於證據調查無意見」，而未於言詞辯論終結前聲明異
     議，應視為已有將該等傳聞證據採為證據之同意，此刑事
     訴訟法第159 條之5 定有明文。
（2）被告乙○○、戊○○及甲○○於本院準備程序時，已表示
     對於全案卷證之證據能力，除前揭證人甲○○於警詢時之
     陳述外，均無意見，依刑事訴訟法第159 條之5 之規定，
     應視為被告等已同意該等言詞陳述及書面陳述具有證據能
     力，而可作為證據，本院審酌該等言詞陳述及書面陳述作
     成時之情況，並無不宜作為證據之情事，依刑事訴訟法第
     159 條之第1 項規定，得作為證據
（三）茲就上開具有證據能力之證據，認定事實如下：
   1、被告乙○○為大世紀遊藝場之負責人，其於上開遊藝場內
      ，置有如附表編號1 至11所示之電子遊戲機具47臺（均各
      含IC板1 塊）之事實，業據被告乙○○於警詢及本院審理
      時供承不諱，並有高雄市政府營利事業登記證影本1 紙、
      扣押物品目錄表1 份、證物代保管收據1 紙、照片18張在
      卷足憑，復有如附表所示之物扣案足稽。又被告戊○○受
      僱於大世紀遊藝場，負責開分、洗分等工作之事實，業據
      被告乙○○於警詢時供述明確（見94年4 月30日警詢筆錄
      ），核與被告戊○○於警詢、偵訊時供認之受僱情節相符
      （見94年4 月13日警詢筆錄、4 月27日、6 月23日偵訊筆
      錄），是以被告乙○○確為上開遊藝場負責人，並僱用被
      告戊○○之事實，應可確認。
   2、又被告乙○○所經營之大世紀遊藝場容允入場把玩電子遊
      戲機具之顧客，將把玩後累積之分數兌換寄分卡，再兌換
      現金之事實，業據被告甲○○於警詢時供陳：其係於94年
      4 月13日中午12時許至該遊藝場打完水果機檯，待累積分
      數至8 千分時，即向店員示意洗分，由店員交付400 分寄
      分卡，另其本身擁有550 分寄分卡，一併交予店員後，再
      從廁所內之香煙盒取出950 元，並謂寄分就是兌換新臺幣
      的意思等語在卷（見94年4 月13日警詢筆錄），被告甲○○於警詢時上開供述，並經本院於94年12月21日當庭勘驗
      屬實，有該勘驗筆錄在卷足憑（見本院該日審判筆錄），
      核與證人即查獲警員丙○○於偵訊及本院審理時結證稱：
      94 年4月9 日接獲檢舉說大世紀遊藝場有賭博情事，經過
      多次探訪，發現客人打玩機臺累計到一定分數後，會示意
      店員洗分，店員即將寄分卡交給客人，客人如果說要兌換
      現金，就會將寄分卡拿給店員，店員會走上遊藝場2 樓，
      將現金放在香煙盒，再走到2 樓的某處，透過2 樓的管線
      ，把香煙盒傳到1 樓廁所馬桶旁所擺設之箱子，因為伊等
      已經確定該遊藝場兌換現金的方式，所以向本院申請搜索
      票，即於94年4 月13日持搜索票喬裝成客人到店內把玩，
      適被告甲○○在隔伊不遠的地方把玩，當時被告甲○○的
      分數已經累計到8 千分，被告甲○○即向被告戊○○示意
      洗分，被告戊○○旋持400 分寄分卡交予被告甲○○，被
      告甲○○即持其所有總計950 分之寄分卡向被告戊○○表
      示要寄卡，即見被告戊○○走向該遊藝場2 樓，被告甲○○即於廁所外等待，伊有看到被告甲○○在廁所內拿著香
      煙盒，並從香煙盒中取出950 元，有紙鈔及硬幣，伊即自
      被告甲○○手中查獲950 元等語（見94年6 月23日偵訊筆
      錄及本院95 年1月4 日審判筆錄），是證人丙○○前揭證
      詞，核與被告甲○○於警詢時所述，其於前揭時、地有以
      寄分卡與被告戊○○兌換現金乙節大致相符，復有高雄市
      政府警察局前鎮分局第一組臨檢紀錄表、現場圖、警員丙○○職務報告、證物代保管收據各1 紙、照片18張在卷足
      憑，復有如附表所示之物扣案足稽，是被告甲○○於警詢
      時所為前揭供述，應與實情相符，足可採信。
   3、被告等雖以經本院現場勘驗結果，並無證人丙○○所稱廁
      所內天花板與該遊藝場2 樓之通道足資傳送香煙盒云云置
      辯。惟查：
 （1）被告甲○○向被告戊○○示意洗分並寄卡後，被告戊○○
      旋即轉身步行上該遊藝場2 樓，嗣後被告甲○○並自該遊
      藝場廁所取出現金950 元等情，已據被告甲○○於警詢時
      稱：其該日係打玩水果臺，累積至8 千分，即向被告戊○○示意洗分，經被告戊○○交付400 分寄分卡，連同其本
      身持有之550 分寄分卡，一併交予被告戊○○，其即進入
      廁所自香煙盒內取得現金950 元等語（見94年4 月13日警
      詢筆錄），核與證人即查獲警員丙○○於偵訊及本院審理
      時結證稱：被告甲○○說要寄卡，被告戊○○即轉身走向
      該遊藝場2 樓，被告甲○○即在廁所外面等待，嗣並進入
      廁所拿取香煙盒，並從香煙盒中取出現金950 元等語（見
      94 年6月23日偵訊筆錄、95年1 月4 日審判筆錄）相合，
      此外復有證人丙○○之職務報告1 紙在卷足稽，是被告戊○○轉身走向該遊藝場通往2 樓之樓梯間後，被告吳芳即
      行走入廁所，並自置於廁所內之香煙盒中取出現金950 元
      之事實，應堪認定。
 （2）被告等雖辯稱：被告戊○○與被告甲○○並無肢體接觸，
      被告戊○○並未拿取香煙盒，亦未進入廁所，無法交付金
      錢予被告甲○○云云。且經本院勘驗當日錄影光碟結果，
      亦發現被告戊○○係先行轉身5 步後左轉上樓，而被告甲○○稍作等待後，係直走到底方左轉進入廁所，其等2 人
      並無肢體接觸等情，亦有勘驗筆錄在卷足稽。惟查：
    被告戊○○係透過該遊藝場內之通道將置放有現金950 元
      之香煙盒傳送至該遊藝場廁所馬桶旁所裝設之白色壓克力
      製箱等情，業據證人丙○○於本院審理時結證稱：94年4
      月9 日警方即接獲檢舉，稱該遊藝場有賭博情事，經多次
      探訪，發現賭客示意兌換現金，店員會走上該遊藝場2 樓
      ，將現金放置於香煙盒，自該遊藝場2 樓的某處，透過管
      線，把香煙盒傳到1 摟廁所馬桶旁的箱子，當日被告戊○○亦以相同方式交付現金予被告甲○○等語（見本院95
      年1 月4 日審判筆錄），核與本院當庭勘驗現場錄影光碟
      所示，當日被告戊○○係轉身走5 步後左轉進入該遊藝場
      通往2 樓之樓梯間，被告甲○○則係往後走到底，站立於
      冷氣機旁等待，嗣方左轉進入廁所，員警隨即自被告甲○○後側抱住被告甲○○並將之拉出廁所等情相符（見本院
      94 年12 月21日勘驗筆錄），亦核與本院於95年1 月17日
      到達該遊藝場現場勘驗結果發現：從該遊藝場櫃檯至通往
      2 樓樓梯間之樓梯口步行約3 步，樓梯口登步3 階梯，有
      1 鐵門間隔遊藝場1 樓與該樓梯間，自該櫃檯步行約7 步
      至底，經左轉再左轉係廁所門，廁所內馬桶旁有1 白色壓
      克力板製箱，該白色壓克力板製箱周圍磁磚顏色明顯較廁
      所其餘磁磚（呈黃色汙漬）白皙，經拆除白色壓克力板製
      箱後發現距離地面約66吋處有1 塊白色磁磚，與周圍磁磚
      顏色相較，明顯更為白皙，該磁磚周圍有修補之痕跡，並
      較周圍磁磚突出；另該遊藝場通往2 樓之樓梯間，該樓梯
      間與廁所之隔間牆業經粉刷，顏色較樓梯間其他牆壁更為
      白淨、光滑，而該整面牆壁，皆有修補之痕跡，尤其相對
      應於前開可異磁磚處，該牆面明顯隆起等情，有該日勘驗
      筆錄在卷足憑（見本院95年1 月17日勘驗筆錄），並有該
      日所攝照片20張在卷足考，則被告戊○○應係透過該遊藝
      場樓梯間與廁所隔間牆壁上之管道傳送裝載有現金之香煙
      盒至該遊藝場之廁所等情，應堪認定。
    被告乙○○、戊○○及其選任辯護人雖以被告乙○○及戊○○並無改裝該遊藝場樓梯間與廁所隔間牆云云置辯。惟
      查，被告乙○○於本院審理時，供陳該遊藝場係其自92年
      間頂讓經營至今等語（見本院95年2 月22日審判筆錄），
      惟據本院當日現場勘驗該遊藝場結果，發現前開可疑之磁
      磚，顏色與紋路明顯與其他磁磚相異，且其色澤新穎，白
      皙明亮，周圍補強之水泥，亦不似完工多年等情，有95年
      1 月17日勘驗筆錄及當日所攝照片20張在卷足考，是以縱
      使該白色磁磚係經前開白色壓克力板製箱所掩，倘如被告
      乙○○所辯，自其於92年間頂讓該遊藝場起至本院實地勘
      驗該遊藝場之95年1 月17日止，將近3 年期間，該白色磁
      磚亦應不至如此白皙潔淨，被告乙○○及戊○○昧於事實
      ，強言矯飾並未改裝該遊藝場樓梯間與廁所間之隔間牆，
      亦無足取。
    證人丙○○於本院審理時雖稱：有看到該白色壓克力板製
      箱內部與該遊藝場廁所天花板有1 通道云云（見本院95年
      1 月4 日審判筆錄），惟經本院實地勘驗結果，確無證人
      丙○○所稱前開通道；另證人丙○○於偵訊及本院審理時
      皆稱：先見被告戊○○自樓梯間出現後，被告甲○○旋即
      進入廁所拿取香煙盒云云，亦與本院勘驗現場光碟結果係
      被告甲○○先行進入廁所，被告戊○○方自樓梯間走出等
      情不符（見本院94年12月21日審判筆錄），則證人丙○○
      所為證述之真實性確有可疑。惟查：
    I該遊藝場廁所內之白色壓克力板製箱出口狹小，僅可容納
      1 包抽取式衛生紙進出，倘已置入1 包抽取式衛生紙，需
      以手將該衛生紙墊高，方可置入另1 包抽取式衛生紙等情
      ，有當日之勘驗筆錄在卷足憑，復有該置物箱之照片在卷
      足稽。是被告乙○○及戊○○倘係將此壓克力板製箱用作
      置物箱，何需設計成如此規格，足徵該白色壓克力板製箱
      之用途已有可疑。另該白色壓克力板製箱出口狹小，證人
      丙○○自該壓克力板製箱外表，確無法觀察該壓克力板製
      箱所掩飾之通道出口係在該遊藝場廁所之天花板亦或於廁
      所與樓梯間之隔間牆，證人丙○○遽行推斷該通道出口係
      在廁所之天花板，確有可議，惟證人丙○○係經查證該白
      色壓克力板製箱係用以掩飾店員交付現金之通道，並當場
      查獲被告甲○○利用此通道收取置於香煙盒內之現金，事
      後之查證工作亦非其所進行，已據證人丙○○於本院審理
      時結證明確（見本院95年1 月4 日審判筆錄），縱其所述
      與事實稍有差池，惟伊證述該白色壓克力板製箱係掩飾秘
      密通道之基本事實既與本院勘驗之結果無異，則證人丙○○前此證述之差異，尚未足以彈劾證人丙○○全部證言之
      真實性。況證人丙○○於本院審理時亦稱：從1 樓有通道
      ，但是伊沒有辦法證明2 樓（應係1 樓之口誤）天花板有
      洞存在等語（見同日審判筆錄），益徵證人丙○○確於當
      日查知該白色壓克力板製箱係掩飾該遊藝場交付賭資之通
      道，堪認屬實。
    II至證人丙○○所述被告戊○○及甲○○進出時間之差異，
      因證人丙○○係將注意力集中在被告甲○○身上，且其等
      2 人進出之時間差異並不大，此有證人丙○○於本院審理
      結證明確（見本院95年1 月4 日審判筆錄），並經本院勘
      驗現場光碟屬實（見94年12月21日審判筆錄），則被告乙○○及戊○○之選任辯護人據此彈劾證人丙○○全部證言
      之真實性，亦非足取。
    III至證人丙○○稱其係佯裝拿取飲料，暗中觀視被告甲○○
      拿取香煙盒及現金情形云云，核與本院勘驗結果所示，證
      人丙○○係直接進入廁所之情形迥異。惟查，該遊藝場之
      飲料冷藏櫃確係置於廁所旁，有現場照片20張附本院卷足
      稽，證人丙○○當日走向廁所，確有佯裝拿取飲料之姿。
      另被告甲○○係於當日下午1 時17分38秒進入廁所，證人
      丙○○係於同日下午1 時17分46秒左轉消失於畫面，嗣於
      同日下午1 時17分57秒證人丙○○逮捕被告甲○○出現於
      畫面中等情，有本院於95年1 月4 日之勘驗筆錄在卷足稽
      ，則自證人丙○○左轉消失於畫面中，至其將被告甲○○
      拉出廁所重新出現於畫面，約有11秒鐘時間，扣除證人丙○○逮捕被告甲○○並將之拉出廁所之時間，證人丙○○
      應有充分時間觀察被告甲○○在廁所內之舉動，證人丙○○於本院審理時，亦稱伊走至廁所時，適被告甲○○轉身
      面向伊，伊即可觀察被告甲○○拿著香煙盒及從香煙盒中
      拿出現金之事實（見本院95年1 月4 日審判筆錄），是縱
      證人丙○○係直接進入廁所，而非站立飲料冷藏櫃旁觀察
      被告甲○○，仍無礙於證人丙○○所述目擊被告甲○○自
      香煙盒拿取現金等事實之認定。況證人丙○○與被告3 人
      並無仇隙，其在偵查及本院審理時均以具結擔保其證述之
      真實性，衡情證人丙○○應無故意誣陷被告3 人並自陷偽
      證處罰之理，是縱證人丙○○於本院審理時，所為證述之
      細節，與事實稍有差池，惟伊所述目擊被告甲○○拿取香
      煙盒並從中取出現金950 元等事實，應係合理可信。
    Ⅳ被告乙○○及戊○○之選任辯護人又以證人丙○○前此查
      訪時，倘見有賭博情事，當可當場以現行犯加以逮捕，竟
      未為於此，顯見證人丙○○之證詞應有瑕疵。惟查，員警
      係第一線之執法人員，就案件之成熟與否及最佳行動時機
      ，應知之甚詳，況警方決定逮捕被告時機，屬其行政裁量
      權限，證人丙○○依其權衡結果，選擇向本院聲請搜索票
      後再行伺機逮捕被告甲○○，所為程序應無可疑。選任辯
      護人因此質疑證人丙○○證言之真實性，亦非足取。
    被告乙○○又以證人丙○○於查獲被告甲○○時，並未當
      場拆解該白色壓克力板製箱並拍照存證，用以彈劾證人丙○○之取證程序，惟查：
    I所謂搜索，參照刑事訴訟法第122 條之規定，係指以發現
      犯罪嫌疑人或犯罪證據或其他得沒收之物為目的，而搜查
      被告或第三人之身體、物件、電磁紀錄住宅或其他處所之
      強制處分。由於搜索之強制處分嚴重干預受搜索人之居家
      安寧、居住自由及隱私之權利，屬於限制人民基本權利之
      公權力行為，依照憲法第23條之規定，應受到法律保留及
      比例原則之拘束。所謂的法律保留原則，係指國家實施強
      制處分並進而干預人民的基本權利時，必須有法律之授權
      ，並應謹守法律設定之要件限制，否則即屬違法侵害人民
      基本權利之行為，且國家機關運用強制處分為手段時，其
      限制人民基本權利之手段強度，不應超過達成目的所需的
      範圍，同時因其限制所造成之不利益，不得超過其所欲維
      護之利益，否則即違背比例原則。
    II證人丙○○於94年4 月13日執行搜索時，依法提出搜索票
      為之，屬於有令狀之搜索，符合前揭法律保留原則，而當
      日執行勤務之員警，衡酌國家機關運用強制處分所限制人
      民基本權利之手段強度與其所欲達成之目的、因其限制所
      造成之不利益與其所欲維護之利益，而未當場拆解該白色
      壓克力板製箱，係國家機關審酌比例原則後所為處置，依
      前揭說明，應係合法取證作為，雖至未能當場發現該白色
      壓克力板製箱是否確實掩飾店員交付賭客現金之管道，惟
      前開事實既經本院當場查驗屬實，被告乙○○事後復執此
      質疑員警當日何以未當場拆卸壓克力板製箱加以查證，顯
      係遁詞。
 （3）另就該寄分卡之用途觀之，被告甲○○於本院審理時稱：
      其在94年4 月13日以前即已累積550 分寄分卡，寄分係為
      了下次去該遊藝場時可以其上分數繼續打玩，而不用給付
      金錢等語（見本院95年2 月22日審判筆錄），核與被告乙○○於警詢時陳稱：寄分卡是給客人以分數兌換用，下次
      要打時以寄分卡面額開分打玩等語（見94年4 月30日警詢
      筆錄）及被告戊○○於偵訊時稱：寄分卡係客人洗分後退
      還給客人之分數，客人以後可以拿寄分卡來玩等語（見94
      年4 月27日偵訊筆錄）相符，而被告甲○○於偵訊時亦稱
      ：當天其拿現金1 千元予被告戊○○，被告戊○○找其9
      百元等語（見94年4 月27日偵訊筆錄），是被告甲○○寄
      分既係為了累積分數可以繼續打玩，而其於94年4 月13日
      前亦已累積550 分寄分卡，當可使用該寄分卡開分打玩電
      子遊戲機，何需以千元大鈔向被告戊○○開分並找回9 百
      元，是被告甲○○於本院審理時所為陳述，顯與常情不符
      。被告乙○○及戊○○之選任辯護人雖以倘該寄分卡係兌
      換現金使用，被告甲○○當隨時可將該500 分寄分卡兌換
      現金，無須留待該日一併兌換云云置辯，惟查，倘該遊藝
      場所提供之電子遊戲機具係純娛樂性質，被告甲○○贏得
      寄分卡，本應係意在打玩電子遊戲機具，其將寄分卡留在
      身邊，以千元大鈔開分打玩，豈非多此一舉，至選任辯護
      人所稱可隨時兌換現金一詞，尚牽扯該遊藝場兌換現金之
      規定及被告甲○○之習性，此觀被告甲○○於警詢時稱：
      一般其會視金額之多寡決定是否寄卡，如果金額在500 以
      上其「比較」會寄卡。如果玩得不好剩下2 、3 百，其就
      會放在裡面，該遊藝場有2 種情形，1 種係玩不多就寄櫃
      檯，另1 種係寄卡後到廁所拿錢等語（見本院94年12月21
      日勘驗被告甲○○警詢筆錄）亦明。且倘該寄分卡可兌換
      現金，本身即係財物之一種，縱無法隨時用以市場交易，
      但誠如選任辯護人所言，被告甲○○當可隨時持該寄分卡
      兌換現金，被告甲○○當有理由將之留在身邊，一則用以
      繼續打玩電子遊戲機具，一則隨時兌換現金使用，而無須
      急於將該寄分卡兌換現金。綜上足徵，被告甲○○所稱該
      寄分卡係用以累計分數以便繼續打玩電子遊戲機具云云，
      應無足取。
 （4）參以被告甲○○於偵訊及本院審理時，先於偵訊時稱：「
      我有習慣上廁所時數鈔票」（見94年4 月14日偵訊筆錄）
      ，嗣於偵訊時又稱：「我習慣在隱密的地方算錢」（見94
      年6 月23日偵訊筆錄）；於本院95年2 月22日審判時，先
      稱94年4 月13日前已累積有550 點，嗣改稱該550 點係當
      日其放在桌上，想不起來該550 點係如何來的（見該日審
      判筆錄）；於偵訊時先稱卷內照片所示之白底藍色條紋包
      裝之香煙盒係其所有（見94年4 月14日偵訊筆錄），於本
      院審理時，復改稱其皆係抽七星深藍色包裝香煙，並未改
      變口味等語（見本院95年2 月22日審判筆錄），以上足見
      亦見被告甲○○反覆翻異其詞，所述前後矛盾不一，益徵
      其於偵訊及本院審理時改稱該遊藝場不可兌換現金云云，
      應無足採。
   4、被告乙○○雖以該遊藝場不可兌換現金，並有規定店員不
      可以兌換現金云云置辯。然查，被告戊○○係以月薪28,
      000 元之代價受僱於被告乙○○，與被告乙○○應無怨隙
      ，實無甘冒為警查辦之風險，而自行從事賭博之行為，對
      其自身有害而無益，又被告乙○○係該遊藝場負責人，對
      被告戊○○有指揮監督權限，業據被告乙○○自承在卷（
      見94年4 月30日警詢筆錄），是被告乙○○對該遊藝場顯
      有管理、指揮、金錢支配之權，其對允與賭客兌換金錢情
      事，即不可諉為不知。復參以被告乙○○於本院調查證據
      就扣案之物證表示意見時，竟脫口而出「現金部分有一部
      份不是賭資」，經本院再次請其確認後，先稱有一部份係
      當日收入，嗣改稱皆不是賭資，被告戊○○亦急於辯稱現
      金不是賭資（見本院95年2 月22日審判筆錄），就此觀之
      ，被告乙○○直言「一部份不是賭資」，其反面意義當係
      「有一部份是賭資」，否則被告乙○○何以於第一時間答
      稱有一部份不是賭資，而係當日收入，待本院笑問「哪一
      部份是賭資？」時，方就其失言恍然大悟，急於辯稱「都
      不是賭資」。雖被告乙○○及戊○○之選任辯護人辯稱被
      告乙○○所為失言，應係指一部份係當日收入，一部份係
      公司本來就會放在那邊的，非但未就其所言公司本來就會
      存放在該遊藝場之金錢係何用途加以說明，且倘其所辯屬
      實，被告乙○○及戊○○亦應於第一時間為同此辯解，惟
      其等2 人皆僅空言矯飾現金部分皆非賭資，而未就此有利
      其等之辯解加以說明，顯見其等所辯皆係空言矯飾，應無
      足採。
（四）綜上所述，被告甲○○確有持寄分卡與被告戊○○兌換現
      金950 元之賭博犯行，已堪認定，被告等所辯不可兌換現
      金云云，經核均與事實有違，不足採信。本案事證已臻明
      確，被告乙○○、戊○○及甲○○等人之犯行亦堪認定。
二、論罪科刑之法律適用：
（一）按刑法上所謂常業犯，係指反覆以同種類之行為目的之社
      會活動之職業性犯罪而言，亦即恃犯罪以維生即已構成，
      至於犯罪所得之多寡或盈虧、經營時日之長短、是否恃此
      犯罪為唯一之謀生職業，均非所問，縱令兼有其他職業，
      仍無礙於該常業犯罪之成立，此有最高法院27年上字第52
      0 號判例及88年臺上字第510 號判例可資參照。被告乙○○經營大世紀遊藝場，擺設賭博性電動機具47臺，並僱用
      員工擔任開分、洗分、兌換現金等工作，顯係以長期經營
      之意思營業，並希冀吸引不特定人前來利用機具賭博，自
      係賴以營生，被告戊○○受僱擔任上開工作支領薪資，有
      打卡表1 紙在卷可查，則依其經營情形以觀，顯係以此方
      式為業營生而以之為常業，顯為常業犯。被告乙○○、戊○○設置賭博機具，經營電動玩具店，與不特定賭客對賭
      ，以偶然、不確定之或然率決定所獲財物之得喪、多寡，
      並以之為常業，是核被告乙○○、戊○○所為，係犯刑法
      第267 條之常業賭博罪；被告甲○○所為，係犯同法第26
      6 條第1 項前段之普通賭博罪，被告乙○○與被告戊○○
      2 人，就前揭常業賭博犯行間，有犯意之聯絡及行為之分
      擔，為共同正犯。爰分別審酌被告乙○○、戊○○不思以
      正當工作獲取財產，竟以賭博為業，助長社會僥倖心理，
      使人趨於怠惰，危害非輕，被告乙○○所經營之大世紀遊
      藝場，遭查獲賭博性電子遊戲機具多達47臺，規模非小，
      其破壞社會善良風氣，助長僥倖歪風尤甚；而被告戊○○
      雖在上開遊藝場工作，惟渠僅為受僱領薪階級，且薪資不
      豐，工作時間尚短，犯罪情節輕微；被告甲○○未能從事
      正當娛樂，參與賭博敗壞社會風氣；且其等3 人犯罪後皆
      飾詞卸責，態度非佳，被告甲○○事後翻異前詞，與被告
      乙○○、戊○○人勾結串證，無視司法，並參酌被告乙○○、戊○○2 人參與犯罪之分工程度、所得利益等一切情
      狀，分別量處如主文所示之刑，被告甲○○部份並諭知易
      服勞役之折算標準。
（二）次按，刑法第266 條第2 項之沒收為法律特別規定，只須
      犯罪係在公共場所或公眾得出入之場所為之，不以供犯罪
      所用或供犯罪預備之原物或因犯罪所得之物，其當場賭博
      之器具與在賭檯或兌換籌碼處之財物，不問屬於犯人與否
      ，均應依刑法第266 條第2 項規定沒收，最高法院83年度
      臺非字第55號判例要旨參照。查扣案如附表編號1 至11及
      21所示之物，乃被告在公眾得出入之場所當場賭博之器具
      及在兌換籌碼之櫃檯所扣得，均依刑法第266 條第2 項之
      規定，不問屬於犯人與否併與宣告沒收。而扣案如附表編
      號12至25（編號21除外）所示之物，均係被告乙○○所有
      ，供其與同案被告戊○○共同以經營電玩店為常業所用之
      物，復據被告乙○○陳述明確，爰均依刑法第38條第1 項
      第2 款宣告沒收之。而附表編號26所示之物，係被告甲○○所有，因犯罪所得之物，且已為被告甲○○所持有，亦
      據被告甲○○於警詢陳述明確，爰依刑法第38條第1 項第
      3 款、第3 項規定，沒收之。另扣案員工上班打卡表1 張
      ，因尚與本案犯行無直接關係，故本院爰不予宣告沒收。
（三）末查，被告甲○○於檢察官偵訊時，以證人身分，就本案
      被告乙○○、戊○○是否涉犯常業賭博犯行等案情有重要
      關係之事項，經檢察官告以刑事訴訟法第181 條之規定後
      ，供前具結，而為虛偽陳述（見94年4 月27日偵訊筆錄）
      ，所涉偽證罪嫌部分，應由檢察官另行偵辦，附此敘明。
三、不另為無罪之諭知部分：
（一）公訴意旨另以：被告甲○○基於在公眾得出入之場所賭博
      財物之概括犯意，自94年間某日起，至本案被告甲○○於
      94年4 月13日下午1 時15分許為警查獲日之前止（不含該
      日賭博犯行），在大世紀遊藝場以打玩上開機具賭博。因
      認被告涉犯刑法第266 條第1 項之連續賭博罪嫌云云。
（二）按犯罪事實應依證據認定之，無證據不得認定犯罪事實。
      又被告之自白，不得作為有罪判決之唯一證據，仍應調查
      其他必要之證據，以察其是否與事實相符，另不能證明被
      告犯罪者，應諭知無罪之判決，刑事訴訟法第154 條第2
      項、第156 條第2 項、第301 條第1 項分別定有明文。次
      按刑事訴訟法上所謂認定犯罪事實之證據，係指足以認定
      被告確有犯罪行為之積極證據而言，該項證據自須適合於
      被告犯罪事實之認定，始得採為斷罪資料；如未能發現相
      當證據，或證據不足以證明，自不能以推測或擬制之方法
      ，以為裁判之基礎。又為刑事訴訟法上證明之資料，無論
      其為直接證據或間接證據，均須達於通常一般之人均不致
      於有所懷疑，而得確信其為真實之程度，始得據為有罪之
      認定，若其關於被告是否犯罪之證明未能達此程度，而有
      合理性懷疑之存在，致使無從形成有罪之確信，根據「罪
      證有疑、利於被告」之證據法則，即不得遽為不利被告之
      認定，最高法院29年上字第3105號、40年臺上字第86號、
      76年臺上字第4986號判例參照。
（三）公訴人認被告涉有前開罪嫌，無非以被告甲○○於警詢時
      之供訴及帳單15紙為其論據。惟訊據被告甲○○於警詢時
      ，雖坦承其約1 星期去該遊藝場2 至3 次，時間不一定，
      大約在1 個月左右（即3 月中旬）有至該遊藝場打玩水果
      臺後，向店員寄放500 元等語（見94年4 月13日警詢筆錄
      ），惟在該遊藝場查獲之帳單並未載有被告甲○○於94年
      3 月中旬寄放500 元之事實，此外，復查無其他證據足以
      證明被告甲○○自94年間某日起，至94年4 月13日下午1
      時15分許為警查獲日之前止（不含該日賭博犯行），在大
      世紀遊藝場以打玩上開機具賭博之犯行，是以應認被告甲○○係自94年4 月13日始有上開賭博犯行，惟公訴人既認
      此部分與前開業經本院論罪科刑部分有連續犯之裁判上一
      罪關係，爰不另為無罪之諭知，附此敘明。
據上論斷，應依刑事訴訟法第452 條、第299 條第1 項前段，刑
法第28條、第266 條第1 項前段、第2 項、第267 條、第42條第
2 項、第38條第1 項第2 款、第3 款，罰金罰鍰提高標準條例第
1 條前段、第2 條，判決如主文。
本案經檢察官丁○○到庭執行職務。
中    華    民    國    95    年    3     月    8     日
                  刑事第九庭審判長法  官  張世賢
                                  法  官  王啟明
                                  法  官  謝梨敏
以上正本證明與原本無異。
如不服本判決，應於判決送達後10日內，向本院提出上訴狀。
                                  書記官  林志衡
中    華    民    國    95    年    3     月    8     日
附錄本判決論罪之法條：
刑法第267條
  以賭博為常業者，處2 年以下有期徒刑，得併科1000元以下罰
  金。
刑法第266條
  在公共場所或公眾得出入之場所賭博財物者，處1 千元以下罰金
  。但以供人暫時娛樂之物為賭者，不在此限。
  當場賭博之器具與在賭檯或兌換籌碼處之財物，不問屬於犯人
  與否，沒收之。
附表
    ┌──┬────────────┬───┐
    │編號│   扣  案  證  物       │數量  │
    │    │  （均含IC板各1塊）     │      │
    ├──┼────────────┼───┤
    │1   │LC-88 水果檯            │23臺  │
    ├──┼────────────┼───┤
    │2   │撲克牌                  │3臺   │
    ├──┼────────────┼───┤
    │3   │福爾摩莎（動物台）      │2臺   │
    ├──┼────────────┼───┤
    │4   │鑽石列車                │3臺   │
    ├──┼────────────┼───┤
    │5   │麻將臺                  │6臺   │
    ├──┼────────────┼───┤
    │6   │超世紀賓果              │3臺   │
    ├──┼────────────┼───┤
    │7   │劍龍                    │1臺   │
    ├──┼────────────┼───┤
    │8   │金象王                  │1臺   │
    ├──┼────────────┼───┤
    │9   │黃金夜總會              │1臺   │
    ├──┼────────────┼───┤
    │10  │春秋戰國                │2臺   │
    ├──┼────────────┼───┤
    │11  │奧林匹（運動臺）        │2臺   │
    ├──┼────────────┼───┤
    │12  │50分寄分卡              │6張   │
    ├──┼────────────┼───┤
    │13  │100分寄分卡             │17張  │
    ├──┼────────────┼───┤
    │15  │500分寄分卡             │3張   │
    ├──┼────────────┼───┤
    │16  │1000分寄分卡            │4張   │
    ├──┼────────────┼───┤
    │17  │店內櫃子取出1000分寄分卡│36張  │
    ├──┼────────────┼───┤
    │18  │店內櫃子取出500分寄分卡 │14張  │
    ├──┼────────────┼───┤
    │19  │店內櫃子取出100分寄分卡 │65張  │
    ├──┼────────────┼───┤
    │20  │店內櫃子取出50分寄分卡  │33張  │
    ├──┼────────────┼───┤
    │21  │賭資                    │10,840│
    │    │                        │元    │
    ├──┼────────────┼───┤
    │22  │鑰匙（檢察官聲請簡易判  │2支   │
    │    │決處刑書誤載為1支）     │      │
    ├──┼────────────┼───┤
    │23  │遙控器                  │1個   │
    ├──┼────────────┼───┤
    │24  │招待券                  │19張  │
    ├──┼────────────┼───┤
    │25  │帳單                    │15張  │
    ├──┼────────────┼───┤
    │26  │現金                    │950元 │
    └──┴────────────┴───┘


司法院資訊處製作；財團法人民間司法改革基金會備份。
